臺灣新竹地方法院民事判決　九十年度訴字第八九五號
　　原　　　告　世華聯合商業銀行股份有限公司
　　法定代理人　甲○○
　　訴訟代理人　己○○
　　　　　　　　丁○○
　　被　　　告　戊○○
　　　　　　　　乙○○
　　　　　　　　丙○○
右當事人間清償借款事件，本院判決如左：
    主      文
被告應連帶給付原告新台幣貳佰肆拾陸萬柒仟貳佰零伍元及自民國九十年四月二十六
日起至清償日止按年息百分之八點九八計算之利息，暨自民國九十年五月二十六日起
至清償日止，逾期六個月內者按上開利率百分之十，超過六個月者，按上開利率百分
之二十計算之違約金。
訴訟費用由被告連帶負擔。
    事      實
甲、原告方面：
一、聲明：求為判決如主文第一項所示。
二、陳述：
（一）緣被告即借款人乙○○於民國（下同）八十六年三月二十六日邀同被告丙○○
      、戊○○為連帶保證人，分別向原告借款新臺幣（下同）二百一十萬元及五十
      萬元，並簽立借據，約定借款期間均為七年，即均自八十六年三月二十六日起
      至九十三年三月二十六日止，借款之前二年為寬限期，自八十八年三月二十六
      日起，以每個月為一期，依年金法按月繳付本息，並按期於每月二十六日前攤
      還，利率則以原告之基本放款利率加年息百分之零點九計算（借款時為年息百
      分之九），嗣後原告公告之基本放款利率調整時，亦按調整後之基本放款利率
      加百分之零點九隨同調整，如未依約按期繳納時，即喪失期限利益，所有債務
      視為全部到期，應將所欠借款一次清償，如有遲延，並自遲延之日起，逾期六
      個月以內者，按上開利率百分之十，超過六個月者，按上開利率百分之二十加
      付違約金，連帶保證人即被告丙○○、戊○○並自願放棄先訴抗辯權。
（二）詎被告乙○○就前開二筆借款，均自九十年四月二十六日起即未按期繳納本息
      （即借款利息僅繳納至九十年四月二十五日止），依上開約定，本件二筆借款
      應視為全部到期，借款人即被告乙○○應將所欠之借款一次清償，尚分別積欠
      借款本金一百九十九萬二千七百五十五元、四十七萬四千四百五十元，及均自
      九十年四月二十六日起至清償日止，按當時利率即年息百分之八點九八計算之
      利息，暨自九十年五月二十六日起至清償日止，逾期六個月以內者，按上開利
      率百分之十，超過六個月者，按上開利率百分之二十計算之違約金；又被告丙○○、戊○○為連帶保證人，依法亦應負連帶清償之責任，爰依消費借貸與連
      帶保證法律關係提起本訴。
（三）又查被告間所負者為連帶債務，原告於債權屆期未獲清償時，依約即得對被告
      三人請求連帶清償，無須先就抵押物聲請拍賣，且原告目前亦已就被告乙○○
      提供之不動產聲請拍賣，只是目前尚未拍定，另因被告丙○○、戊○○二人係
      連帶保證人，亦不能對原告主張先訴抗辯權，從而被告戊○○辯稱原告應先就
      抵押物拍賣，如有不足始得對被告等求償云云，自不足採。次查原告所請求之
      違約金乃為約定利率之百分之十及百分之二十，並非違約金之利率為年息百分
      之二十，是被告戊○○辯稱約定之違約金達年息百分之二十，顯屬過高云云，
      亦與實情不符。
三、證據：提出被告戶籍謄本二件、借據影本二份、授信約定書影本三份、放款備查
    卡二份等為證。
乙、被告方面：
壹、被告戊○○部分：被告戊○○未於最後言詞辯論期日到場，惟據其以前在本院言
    詞辯論期日所為之聲明及陳述略以：
一、聲明：請求駁回原告之訴。
二、陳述：查被告乙○○向原告借款時有提供不動產設定抵押以為擔保，而被告戊○○當時即認為因被告乙○○有提供不動產為擔保，而原告就不動產不可能超估，
    因此不會實際負連清償責任，始同意擔任連帶保證人，是原告應先就前開提供之
    不動產聲請拍賣，如有不足，始得向被告等請求清償。另原告請求之違約金達百
    分之二十，亦屬過高等情。
貳、被告乙○○、丙○○部分：被告乙○○、丙○○二人未於言詞辯論期日到場，亦
    未提出準備書狀作何聲明或陳述。
    理      由
一、程序方面：
    本件被告乙○○、丙○○二人經合法通知，未於言詞辯論期日到場，被告戊○○
    經合法通知，未於最後言詞辯論期日到場，核均無民事訴訟法第三百八十六條各
    款所列情形，爰依原告聲請，由其一造辯論而為判決。
二、得心證之理由：
（一）原告主張之事實，業據其提出與所述相符之借據二份、授信約定書三份、放款
      備查卡二份、被告戶籍謄本二件等為證，被告戊○○就有簽訂前開借據及授信
      約定書，另被告乙○○有積欠原告前開款項之事實亦不爭執，被告乙○○、丙○○二人，則經合法通知，未到庭爭執，亦未提任何書狀作任何聲明或陳述，
      以供本院斟酌，參酌原告所提出之證據，自堪信原告之主張為真實。被告戊○○雖辯稱原告應先就被告乙○○提供設定抵押之不動產聲請拍賣，如有不足，
      始得向被告等請求云云。按保證人於債權人未就主債務人之財產強制執行而無
      效果前，對於債權人固得拒絕清償；惟保證人拋棄前開之權利者，即不得再行
      主張，民法第七百四十五條、第七百四十六條第一款分別定有明文。又按保證
      債務之所謂連帶，係指保證人與主債務人負同一債務，對於債權人各負全部給
      付之責任者而言，此就民法第二百七十二條第一項規定連帶債務之文義參照觀
      之甚明；故連帶保證與普通保證不同，縱使無民法第七百四十六條所示之情形
      ，亦不得主張同法第七百四十五條關於檢索抗辯之權利（最高法院四十五年度
      台上字第一四二六號判例意旨參照）；又查被告三人與原告簽訂之授信約定書
      第十三條約定立約人即被告等均充分瞭解原告無須先向債務人追償或先對主債
      務人財產強制執行或先就抵押物拍賣，得逕向被告等請求清償等語，亦有上開
      授信約定書在卷可按，從而依據上述，本件借款人即被告乙○○既有未依約清
      償情事，原告自得依約逕向被告三人請求連帶清償，是被告戊○○此部分所辯
      尚不足採。又被告戊○○辯稱原告請求之違約金達百分之二十，亦屬過高云云
      ；惟查兩造約定之違約金，係就逾期攤還在六個月內者，按約定利率百分之十
      ，超過六個月者，按約定利率百分之二十計算違約金，此與一般金融機構借款
      之商業習慣相符，並無過高情事，是被告戊○○此部分所辯亦不足採。
（二）從而，原告本於消費借貸與連帶保證法律關係，訴請被告三人連帶給付如主文
      所示之本金、利息及違約金，即屬正當，應予准許。
四、據上論結，本件原告之訴為有理由，依民事訴訟法第三百八十五條第一項前段、
    第八十五條第二項，判決如主文。
中　　　華　　　民　　　國　　九十一　　年　　　四　　　月　　二十三　　日
                                  臺灣新竹地方法院民事第一庭
~B法　　　官　李承訓
右為正本係照原本作成。
如對本判決上訴，須於判決送達後廿日內向本院提出上訴狀。
~B法院書記官　吳玉蘭
中　　　華　　　民　　　國　　九十一　　年　　　四　　　月　　二十三　　日
